【裁判字號】    97,訴,1216
【裁判日期】    970619
【裁判案由】    強盜
【裁判全文】
臺灣板橋地方法院刑事判決              97年度訴字第1216號
公  訴  人  臺灣板橋地方法院檢察署檢察官
被      告  甲○○
選任辯護人  吳孟良律師
上列被告因竊盜案件，經檢察官提起公訴（九十七年度偵字第六
二二三號），本院判決如下：
    主  文
甲○○攜帶兇器於夜間侵入住宅竊盜，累犯，處有期徒刑壹年陸
月。扣案剪刀壹把、鐵線壹支、手電筒壹把均沒收。
    事  實
一、甲○○前於民國八十一年間因竊盜案件，經臺灣臺北地方法
    院以八十年度易字第三六一六號判決處有期徒刑三月確定，
    並於八十一年五月十七日執行完畢；復於八十六年間因毀損
    案件，經臺灣臺北地方法院以八十六年度易字第六九一九號
    判決處有期徒刑一年，嗣上訴於臺灣高等法院以八十七年度
    上易字第一０二四號判決將上訴駁回而告確定，並於八十八
    年七月九日執行完畢；又於八十九年間因竊盜案件，經臺灣
    士林地方法院以八十九年度易字第一一七號判決處有期徒刑
    十月確定，並於九十年七月三日因縮短刑期執行完畢；再於
    九十年間因恐嚇案件，經本院以九十度訴字第六一一號判決
    處有期徒刑五月，嗣上訴於臺灣高等法院以九十年度上訴字
    第二五八七號判決將原審判決撤銷改判處有期徒刑四月，又
    於九十一年間因竊盜案件，經臺灣臺北地方法院以九十一年
    度易字第一九九號判決處有期徒刑十月，嗣上訴於臺灣高等
    法院以九十一年度上易字第三一五五號判決將上訴駁回確定
    ，上開恐嚇（四月）及竊盜（十月）二罪，經臺灣高等法院
    以九十二年度聲字第三六六號裁定應執行有期徒刑一年確定
    ，並於九十二年十一月七日執行完畢；另於九十五年間因竊
    盜等案件，經臺灣士林地方法院以九十五年度易字第一三二
    一號判決各處有期徒刑十月、五月，復經該院以九十六年度
    聲減字第一二一五號裁定各減為有期徒刑五月、二月十五日
    ，並諭知應執行有期徒刑六月確定，而於九十六年八月六日
    執行完畢。詎其仍不知悔改，意圖為自己不法之所有，於九
    十七年二月五日凌晨三時許之夜間，持客觀上足供兇器使用
    之剪刀一把及鐵線一支，至臺北縣新莊市○○街一０五號七
    樓，以鐵線勾開乙○○上開住處之鐵門後，竊取乙○○所有
    放置於大廳神桌上之黃金金牌七面及金元寶一個等物，得手
    後欲逃離現場之際，適乙○○自外返家，見甲○○正奪門而
    出，即隨後追捕甲○○，直至臺北縣新莊市○○街一八一巷
    巷口時，二人進而在上開巷口發生拉扯，嗣因乙○○之胞弟
    丙○○隨後趕到，於是乙○○等二人遂合力逮捕甲○○並報
    警，而員警據報到場，即當場逮捕甲○○，並自甲○○身上
    扣得剪刀一把、鐵線一支及手電筒一把。
二、案經臺北縣政府警察局中和分局報請臺灣板橋地方法院檢察
    署檢察官偵查起訴。
    理  由
壹、程序方面
    按被告以外之人於審判外之言詞或書面陳述，除法律有規定
    者外，不得作為證據；被告以外之人於偵查中向檢察官所為
    之陳述，除顯有不可信之情況者外，得為證據，刑事訴訟法
    第一百五十九條第一項、第一百五十九條之一第二項分別定
    有明文。茲敘述如下：
一、證人乙○○、丙○○於警詢時之供述，係屬本件被告以外之
    人於審判外之陳述，並無刑事訴訟法第一百五十九條之一至
    第一百五十九條之五之例外情形，乃無證據能力，不得作為
    本件之證據。
二、證人乙○○、丙○○於偵查中檢察官訊問時所為之言詞陳述
    ，雖屬被告以外之人於審判外之言詞陳述，惟檢察官於偵訊
    前已踐行具結程序，此觀偵訊筆錄所載及所附證人結文甚明
    ，合於法定要件，而上開證人係成年人，有完足之觀察、記
    憶及陳述能力，檢察官亦無任何違法取供情事，其所為之證
    述顯係出於自由意志，可信性極高，復查無「顯有不可信之
    情況」，依刑事訴訟法第一百五十九條之一第二項規定，為
    傳聞證據之例外，有證據能力。
貳、實體方面
一、上揭事實，業據被告甲○○於本院審理時坦承不諱，核與證
    人即被害人乙○○於偵訊時具結證稱：當時伊自外購物返家
    ，要開門入屋內時，被告就從伊家衝出，伊追出，到民安路
    一八一巷口，伊就叫他過來，他就拿剪刀作勢要刺伊，這時
    就令伊產生恐懼感，後來伊就告訴他，他跑不掉了，叫他把
    東西還伊，之後他就靠近，伊叫他把口袋的東西拿出來，之
    後他把東西丟在地上之後，伊就要抓他，因為他要掙脫，所
    以伊們就扭打在一起，被告要逃跑時，沒有出手打伊，只是
    在掙脫過程中有擦傷，在他剛拿剪刀出來的時候，他也沒有
    多說什麼等語（見臺灣板橋地方法院檢察署九十七年度偵字
    第六二二三號偵查卷第四十七頁），復於本院審理時亦具結
    證稱：那天伊跟伊太太與伊弟弟去賣場買東西，凌晨二點五
    十分左右回來，伊太太拿鑰匙要開門，就發現門是開的，就
    有一個人衝出來，把伊太太撞倒，他就衝下樓，伊就追下去
    ，一直追到民安西路巷子，他就躲在樓梯間一樓，伊看到他
    ，他就拿剪刀作勢要刺伊，伊就跟他講，你不要跑，你跑不
    掉，伊說你東西還伊，伊放你走，伊是騙他的，僵持二、三
    分鐘左右，他就走下來，那時也有鄰居很多人過來，伊就說
    你把東西還伊，他就把東西丟在地上，伊看他口袋裡面還有
    東西，伊就叫他，他口袋翻出來，伊就愈來愈靠近他，乘機
    把他制伏壓在地上，他就掙扎，伊手有受傷，他就說伊說話
    不算話，伊就叫鄰居報警，過二、三分鐘，警察就來了等語
    （見本院九十七年六月五日審判筆錄）；證人丙○○於本院
    審理時具結證稱：因為伊腳有受傷，伊是坐電梯下去，他跑
    過去，伊哥哥追過去，伊就攔一台計程車去追，伊到的時候
    ，伊已經看到伊哥哥已經把那個人壓制住等語（見本院九十
    七年六月五日審判筆錄）相符，並有被害人乙○○出具之贓
    物認領保管單、扣押物品目錄表各一份、查獲現場照片三幀
    ，及剪刀一把、鐵線一支及手電筒一把等扣案可資佐證，足
    認被告上開自白，核與事實相符。本件事證明確，被告犯行
    堪以認定。
二、查剪刀係金屬製成，可輕易剪斷硬質物品，如用以施暴、脅
    迫、抵抗，依一般社會觀念，足使人之生命、身體、安全受
    有危害，自可供為兇器之使用。核被告攜帶上開剪刀一把，
    於夜間侵入被害人乙○○住處內行竊之行為，係犯刑法第三
    百二十一條第一項第一款、第三款之攜帶兇器於夜間侵入住
    宅竊盜罪。公訴意旨雖認被告侵入乙○○住處內行竊後，為
    返家之乙○○所發現，隨後乙○○即立即追捕被告，而被告
    為脫免逮捕，竟當場揮動手持之剪刀，作勢欲刺向丙○○，
    進而雙方相互拉扯扭打，因認被告此部分之行為，涉犯刑法
    第三百二十九條、第三百三十條第一項之加重準強盜罪嫌等
    情。按經刑法第三百二十九條擬制為強盜行為之準強盜罪構
    成要件行為，雖未如刑法第三百二十八條強盜罪之規定，將
    實施強暴、脅迫所導致被害人或第三人不能抗拒之要件予以
    明文規定，惟必於竊盜或搶奪之際，當場實施之強暴、脅迫
    行為，已達使人難以抗拒之程度，其行為之客觀不法，方與
    強盜行為之客觀不法相當，而得與強盜罪同其法定刑，據此
    以觀，刑法第三百二十九條之規定，並未有擴大適用於竊盜
    或搶奪之際，僅屬當場虛張聲勢或與被害人或第三人有短暫
    輕微肢體衝突之情形，因此並未以強盜罪之重罰，適用於侵
    害人身法益之程度甚為懸殊之竊盜或搶奪犯行（司法院大法
    官會議釋字第六三０號解釋文及理由書意旨參照）；從而，
    刑法第三百二十九條準強盜罪所規定當場施以強暴、脅迫之
    行為，須達於使人難以抗拒之程度，始足當之，倘行為人僅
    屬當場虛張聲勢，或僅與被害人、第三人有短暫輕微肢體衝
    突之情形，因未達使人難以抗拒之程度，自不能以該條之罪
    名相繩。經查，證人乙○○於本院審理時具結證稱：「（問
    ：他當時有無刺你？）沒有，他只有作勢要刺我。」、「（
    問：他拿剪刀作勢要刺你時，距離你多遠？）約有七、八公
    尺。」、「（問：你剛才說你騙他，把東西還你，就該他走
    ，後來他就把東西放在地上，那他手上的剪刀？）我們僵持
    約五分鐘，他就把剪刀先丟掉，再把身上偷的東西丟出來。
    」、「（問：所以是先丟剪刀再丟竊到的東西？）是。」、
    「（問：你壓住被告的時候有無壓住被告的嘴巴及鼻子？）
    我是用手勒住他的脖子，其他的沒有記那麼多，現場很緊張
    。」等語（見本院九十七年六月五日審判筆錄），由上開證
    人乙○○所證述其追捕被告之過程以觀，縱被告以手持剪刀
    作勢欲刺證人乙○○，然二人間之既相隔有七、八公尺，衡
    情在此一距離之下，被告該作勢欲「刺」之動作，客觀上難
    認有可能造成證人乙○○有任何傷害之危險，更遑論已達使
    人難以抗拒之程度，況且，被告雖與證人乙○○發生拉扯扭
    打之行為，係屬對於證人乙○○之壓制行為，而所生本能之
    抵抗反應，尚難認係當場施強暴之行為，其情節亦顯未達於
    使人難以抗拒之程度，揆諸前揭說明，自與刑法第三百二十
    九條所規定準強盜罪之構成要件不相合致，無從以該罪名相
    繩，是公訴意旨認被告係為脫免逮捕，當場揮動手持之剪刀
    ，作勢欲刺證人乙○○，進而發生扭打，乃施以強暴之行為
    ，尚有誤會；公訴意旨認被告行竊財物部分合於準強盜要件
    ，應依刑法第三百三十條第一項之加重強盜罪論處，尚有未
    洽，已見前述，惟起訴事實相同，且因準強盜罪之因防護贓
    物、脫免逮捕或湮滅罪證，而當場施強暴脅迫之行為，不獨
    立構成犯罪，本條之罪，屬單純之一罪，倘不能成立準強盜
    罪，應論以竊盜罪（最高法院九十二年度臺上字第二四八三
    號判決要旨可資參照），故依法變更起訴法條。又被告有如
    事實欄所載之犯罪科刑及執行紀錄，有臺灣高等法院被告前
    案紀錄表一份在卷可參，其於受有期徒刑之執行完畢後，五
    年內故意再犯本件有期徒刑以上之罪，為累犯，應依刑法第
    四十七條第一項規定加重其刑。爰審酌被告前有多次竊盜犯
    行之紀錄、本件犯罪之動機、目的、手段、所竊得財物之價
    值，其行為對於被害人乙○○所造成之損害，且被告於深夜
    持剪刀之利器侵入他人住宅行竊，其行為之危險性甚高，惟
    被告犯後坦承犯行，態度尚稱良好等一切情狀，量處如主文
    所示之刑，以資懲儆。扣案剪刀一把、鐵線一支、手電筒一
    把等物，均係被告所有供其本件竊盜犯行所用之物，此據被
    告供承明確，爰併依刑法第三十八條第一項第二款規定宣告
    沒收。
據上論斷，應依刑事訴訟法第二百九十九條第一項前段、第三百
條，刑法第三百二十一條第一項第一款、第三款、第四十七條第
一項、第三十八條第一項第二款，判決如主文。
本案經檢察官藍海凝到庭執行職務
中    華    民    國    97    年    6     月    19    日
                  刑事第七庭  審判長法  官  胡堅勤
                                    法  官  李君豪
                                    法  官  吳佳穎
以上正本證明與原本無異
如不服本判決應於送達後10日內向本院提出上訴狀
                                    書記官  梁宜庭
中    華    民    國    97    年    6     月    20    日
附錄本案論罪科刑法條全文：
刑法第321條
犯竊盜罪而有左列情形之一者，處6月以上、5年以下有期徒刑：
一  於夜間侵入住宅或有人居住之建築物、船艦或隱匿其內而犯
    之者。
二  毀越門扇、牆垣或其他安全設備而犯之者。
三  攜帶兇器而犯之者。
四  結夥三人以上而犯之者。
五  乘火災、水災或其他災害之際而犯之者。
六  在車站或埠頭而犯之者。
前項之未遂犯罰之。


司法院資訊處製作；財團法人民間司法改革基金會備份。
